【裁判字號】    89,自,2
【裁判日期】    900426
【裁判案由】    侵占
【裁判全文】
臺灣宜蘭地方法院刑事判決                              八十九年度自字第二號
    自  訴  人  乙○○
    自訴代理人  甲○○
    被      告  丙○○
    選任辯護人  楊德海
右列被告因侵占案件，經自訴人提起自訴，本院判決如左：
    主  文
丙○○無罪。
    理  由
一、自訴意旨略以：被告與自訴人原係多年之男女朋友，自訴人對被告信任有加，而
    將存摺印鑑均委由被告保管，嗣雙方個性不合言及分手，於民國八十八年三月十
    日，自訴人委託被告將其華僑銀行羅東分行，戶名乙○○帳號00000000000000
    之綜合存款帳戶存摺內存款新台幣（下同）五百六十二萬二千二百零八元，除歸
    還先前借款五十萬元加計利息外，餘款約五百萬多元悉數存入自訴人所有之華僑
    銀行羅東分行轉成定期存款。詎被告竟意圖為自己不法所有，八十八年三月十日
    持自訴人之存摺、印鑑，自上述帳戶提領五百三十萬六千一百零四元，其中二百
    十萬元轉入自訴人前述帳戶之定期存款，另三百二十六萬六千一百零四元卻轉入
    被告自己名義之華僑銀行羅東分行帳號00000000000000之帳戶內，是扣除自訴人
    同意返還之六十二萬元外，被告共將自訴人所有之二百六十四萬六千一百零四元
    （0000000-000000=0000000)易持有為所有而侵占入己，因認被告涉有刑法第三
    百三十五條第一項之侵占罪。
二、犯罪事實應依證據認定之，無證據不得推定其犯罪事實。又不能證明被告犯罪，
    應諭知無罪判決。刑事訴訟法第一百五十四條、第三百零一條第一項定有明文。
    又自訴人之自訴，係以使被告受刑事訴追為目的，是其陳述是否與事實相符，仍
    應調查其他證據以資審認，最高法院五十二年台上字第一三００號判例可資參照
    。而訊之被告固不否認有將自訴人帳戶內三百二十六萬六千一百零四元轉存至自
    己帳戶之行為，惟堅詞否認有上述自訴人所指訴犯行：辯稱：該帳戶內之款項，
    本為伊出資為渠共同操作股票所得之利潤，並非屬於自訴人所有，且係因雙方要
    分手，而自訴人提議將上揭帳戶內之款項於扣除要給付其阿姨之虧損補償金十八
    萬元外，其餘悉數平均分配等語。
三、經查，自訴人所有之華僑銀行羅東分行帳號00000000000000號帳戶，於八十八年
    三月八日之餘額係一百四十四萬七千四百八十八元、同年三月十日從自訴人合作
    金庫羅東支庫帳號0000000000000號之帳戶中取款轉匯存入四百十七萬四千七百
    二十元（華僑銀行羅東分行帳戶之餘額增為五百六十二萬二千二百零八元），同
    日轉出三百二十六萬六千一百零四元並將二百十萬元轉定期存款等情，除據自訴
    人指陳甚詳外，並有上揭二帳戶之綜合存款存摺、資金明細表可證。然上述自訴
    人名義合作金庫羅東支庫帳號0000000000000號之帳戶中四百十七萬四千七百二
    十元，係自訴人同意轉入上述華僑銀行羅東支庫之帳戶中，已據自訴人自承在卷
    ，且自訴人名義之合作金庫羅東支庫帳戶係環球綜合證券股份有限公司寶虹分公
    司（下稱環球證券寶虹公司）之證券交易帳戶，並自八十六年三月起即有頻繁之
    股票買賣交易，此有上揭證券公司之合併買賣報告書暨交割憑單、客戶交易明細
    表可參。惟此帳戶之股票買賣則非僅自訴人乙○○一人使用，不論是自訴人或被
    告何人委託買賣，營業員均會接受下單等情，亦經上揭環球證券寶虹公司之營業
    員戊○○證述明確。顯見上述自訴人名義合作金庫羅東支庫帳戶之資金款項，並
    非自訴人乙○○一人專有極為明顯，而係自訴人與被告雙方共同操作股票之盈餘
    ，既是自訴人與被告共同操作，二人均可以此帳戶下單買賣，是自訴人陳稱上述
    帳戶之款項及股票操作均係其一人所有及所為，上述金額均係其一人操作股票所
    獲利等語，顯與事實不符而有隱瞞。再查，上述自訴人名義華僑銀行羅東分行之
    帳戶，係長虹證券股份有限公司（下稱長虹公司）之股票買賣帳戶，且自八十七
    年八月二十七日此帳戶即無任何股票之交易，至八十八年三月八日帳戶中僅餘一
    萬四千四百七十元，於同日轉存入自訴人一百四十三萬三千零十八元、三月十日
    之餘額為一百四十四萬七千四百八十八元等情，亦有有價證券買賣對帳單、存摺
    影本及交易明細等足參。加上上揭合作金庫羅東支庫帳戶轉匯之四百十七萬四千
    七百二十元，則華僑銀行羅東分行餘額五百六十二萬二千二百零八元之款項，參
    諸前開所述，既無法舉證證明上述合作金庫羅東支庫之四百十七萬四千七百二十
    元係屬自訴人一人所獨有，則更無證據證明兩帳戶經轉帳混同後之華僑銀行羅東
    分行帳戶之款項係屬自訴人一人所有之財產，是自訴人前揭指訴被告有侵占上開
    帳戶內其所有之款項等犯行自有瑕疵，是實難以此有瑕疵之指訴據為被告論罪科
    刑之依據。
四、再者，證人戊○○於本院審理時亦證稱知道被告與自訴人分手之事，且有談論到
    錢財之平均分配等語，且被告自告訴人帳戶轉匯至自己帳戶之金額亦僅三百二十
    六萬六千一百零四元，並非該帳戶之全部款項，若被告要予侵占可以全數據為己
    有或取一整數之金額，豈會特別安排一個非整數之數目，更見自訴人前開指訴之
    不合常情之處。參以，上揭款項自訴人既無法證明為其單獨所有，則男女朋友間
    言及分手，分配昔日共同經營之所得，亦難謂與常情有違。尤有進者，自訴人名
    義之合作金庫羅東支庫之前述帳戶，復於八十八年七月五日經被告提領三十萬元
    ，此有上揭銀行九十年一月三日（八九）合金羅營字第四九號函附取款憑條可證
    ，自訴人雖否認有委託被告提領，然自訴人於本院自承被告轉匯三百二十六萬六
    千一百零四元至自己帳戶後之一個星期即知曉被告犯行，且當時又已與被告分手
    ，衡情若確有發生盜領款項之事，則自訴人應會自己控管有關存摺、印鑑之事，
    豈會存摺印鑑又落入被告之手，而復遭被告盜領？是自訴人上開指訴，均有誇大
    不實之處，實難為論罪之憑據。
五、是自訴人雖提出上述存摺影本、匯款單，並舉出證人丁○○證稱並無所謂虧損金
    十八萬元等情，然此均無法積極證明，被告所轉匯至其帳戶之款項，係屬自訴人
    所有而於被告持有中，且自訴人上述指訴亦多有誇大不實之處，已如前述，是實
    無證據證明被告有上揭犯行，此外復查無其他積極證據，足認被告有何自訴人所
    指之犯行，則被告犯罪無法證明，應為無罪諭知。
據上論斷，應依刑事訴訟法第三百四十三條、第三百零一條第一項，判決如主文。
中    華    民    國      九十        年    四        月    二十六      日
                                  臺灣宜蘭地方法院刑事第二庭
                                      法  官  蔡  仁  昭
右正本證明與原本無異。
如不服本判決，應於判決送達後十日內，向本院提出上訴狀。（應附繕本）
                                      書記官  陳  旺  誠
中    華    民    國      九十        年    五        月      二        日


司法院資訊處製作；財團法人民間司法改革基金會備份。
